臺灣高雄地方法院刑事判決　　　　　　　94年度易字第1653號
公　訴　人　臺灣高雄地方法院檢察署檢察官
被　　　告
兼　代表人　丙○○
共　　　同
選任辯護人　鄧國璽律師
上列被告等因違反勞動檢查法案件，經檢察官提起公訴（94年度
偵字第17231 號），經本院認為不應以簡易判決處刑，改依通常
程序處理，判決如下：
    主  文
居德營造股份有限公司法人之受僱人，因執行業務，違反危險性
工作場所，非經勞動檢查機構審查合格，事業單位不得使勞工在
該場所作業之規定，使勞工在未經審查合格之工作場所作業，科
罰金新台幣拾萬元。
丙○○無罪。
    事  實
一、居德營造股份有限公司（下稱居德公司），於民國94年間承
    攬位於高雄縣岡山鎮○○○路17號芳生螺絲股份有限公司廢
    水處理場新建工程（下稱芳生工程），戊○○（未據檢察官
    偵查、起訴）係芳生工程之工地主任，為居德公司之受僱人
    ，其明知芳生工程之一樓模板支撐分上下兩層，上層高度為
    5 公尺，下層高度為3.5 公尺，共計8.5 公尺，模板支撐面
    積為10公尺×35公尺＝350 公尺，佔該樓層模板支撐面積百
    分之百，係行政院勞工委員會頒定之「危險性工作場所審查
    暨檢查辦法」第2 項所定：「工程中模板支撐高度7 公尺以
    上、面積達100 平方公尺以上且佔該層模板支撐面積60% 以
    上」之工程，為丁類營造工程之危險性工作場所，屬於勞動
    檢查法第26條第6 款之「中央主管機關會商目的事業主管機
    關指定之營造工程之危險性公共場所」，非經管轄之行政院
    勞工委員會南區勞動檢查所（下稱南檢所）審查或檢查合格
    ，事業單位不得使勞工在該場所作業，戊○○竟未經勞動檢
    查機構審查或檢查合格即動工，仍使勞工丁○○、甲○○等
    人進入芳生工程施工地作業，嗣於94年5 月18日12時15分許
    歇工時，因模板支撐倒塌致屋頂模板、鋼筋及混凝土落下，
    砸傷丁○○、甲○○（過失傷害部分未據告訴），經勞檢所
    派員檢查始知上情。
二、案經行政院勞工委員會南區勞動檢查所移請臺灣高雄地方法
    院檢察署檢察官偵查後聲請以簡易判決處刑。
    理  由
一、訊據被告居德公司之代表人丙○○對居德公司違反上開法令
    ，及因此使勞工丁○○等人受有職業傷害等事實坦認不諱，
    證人即芳生工程工地主任戊○○於審理中亦稱：開工時並未
    經手居德公司向相關主管機關為申請或檢查文件等語明確（
    本院審理卷第35頁），又芳生工程廢水處理場部分模板支撐
    高度為8.5 公尺，模板支撐面積為350 公尺，佔該樓層模板
    支撐面積百分之百，係上開法令列定丁類營造工程之危險性
    工作場所等節，並有南檢所本件災害檢查初步報告書暨檢附
    工程圖、照片、及居德公司營利事業登記證1 紙在卷可稽（
    經當事人同意作為審理證據，本院並審酌該書面報告係主管
    機關專業人員經檢查、判斷所作成，應具客觀性，依刑事訴
    訟法第159 條之5 第1 項，應認有證據能力），從而，被告
    居德公司違反勞工檢查法行為，堪以認定。
二、核被告居德公司受僱人因執行業務，違反勞動檢查法第26條
    第1 項第6 款之規定，法人應依該條第2 項規定，科以第1
    項罰金。爰審酌被告居德公司資本額為新台幣1 億元，且同
    時有多處工地鳩工，有上開營利事業登記證（本院簡字卷第
    43頁）及被告代表人自述在卷（同卷第19頁），係有一定經
    營規模之公司，詎無視勞工之生命、身體安全之保障，明知
    該工作場所未經審查或檢查合格，竟使勞工進入該工作場所
    施工，並致生公安事故，傷及勞工丁○○、甲○○身體，惟
    念事後與受傷勞工丁○○、甲○○達成和解，有和解書、調
    解書各1 紙在卷可稽，及被害人未提起傷害告訴等一切情狀
    ，量處如主文所示之罰金刑。
三、被告丙○○無罪部分：
（一）公訴意旨另以：被告丙○○係居德公司負責人，其明知上
      開芳生工程係屬丁類營造工程之危險性工作場所，依勞動
      檢查法第26條，未經勞動檢查機構審查或檢查合格，不得
      使勞工在該場所作業，詎丙○○乃未經勞動檢查機構審查
      或檢查合格，即於94年5 月18日使勞工丁○○、甲○○等
      人在場作業，因模板支撐倒塌致屋頂模板、鋼筋及混凝土
      落下，砸傷丁○○、甲○○，因認被告違反上開勞動檢查
      法規定，應依同法第34條第1 項第1 款處罰等語。
（二）公訴意旨認被告丙○○涉犯上開罪嫌，無非以前開證據及
      丙○○係居德公司負責人，並對芳生工程發生上開違反勞
      動檢查法情事自認不諱等為主要論據。訊據被告丙○○對
      公訴人此開論據均坦認不諱，惟堅決否認有上開犯行，屢
      辯稱：居德公司內部有分層負責，伊並未參與芳生工程之
      實際業務執行，應非違反勞動檢查法之行為人等語。
（三）按犯罪事實應依證據認定之，無證據不得認定其犯罪事實
      ，又不能證明被告犯罪，應諭知無罪之判決，刑事訴訟法
      第154 條第2 項、第301 條第1 項前段分別定有明文。又
      按勞動檢查法第26條第1 項第6 款規定：左列危險性工作
      場所，非經勞動檢查機構審查或檢查合格，事業單位不得
      使勞工在該場所作業：（六）　中央主管機關會商目的事
      業主管機關指定之營造工程之工作場所。而勞動檢查法第
      34條第1 項第1 款、第2 項規定：「違反第26條規定，使
      勞工在未經審查或檢查合格之工作場所作業者，處3 年以
      下有期徒刑、拘役或科或併科新台幣15萬元以下罰金。法
      人之代表人、法人或自然人之代理人、受僱人或其他從業
      人員，因執行業務犯前項之罪者，除處罰其行為人外，對
      該法人或自然人亦科以前項之罰金。」可知本條處罰對象
      ，固括及法人及法人之代表人、代理人、受僱人或其他從
      業人員，惟該法條所謂「使」勞工在未經審查或檢查合格
      之工作場所作業者，揆其文義解釋，係指以調派、指示、
      請求或招等類此之積極行為或意思表示，而促使勞工在
      未經審查或檢查合格之工作場所作業者而言（最高法院90
      年度台上字第6827號判決亦同此見解），倘法人之代表人
      並非實際執行業務者，亦無調派、指示、請求或招等類
      此之積極行為或意思表示使勞工在未經審查或檢查合格之
      工作場所作業者，自非本條規定之處罰對象。是以，本件
      居德公司之代表人究否違反上開勞動檢查法規，而為處罰
      對象，仍端視其是否為實際執行芳生工程進行、調派指示
      工人等業務之人，始能認定。
（四）訊據被告丙○○固坦承伊為居德公司負責人，就居德公司
      決策、經營有綜理之責，惟辯稱：就公司所承攬工地業務
      執行，均委由現場技術人員（工地主任、經理）負責工地
      進度、安全措施、人員調度，伊僅處理工程帳務進出及薪
      資等資金問題，本件芳生工程伊只有在承作前有勘查地點
      ，興建施工部分應係工地主任戊○○較清楚等情。經查，
      居德公司為登記資本額1 億元之公司，有其所提營利事業
      登記證附卷可參，乃具有相當規模之事業，另其內部組織
      編制設有業務副總、工務部亦有副總、協理、經理、監工
      等職位亦據被告丙○○供明在卷（本院簡字卷第19頁以下
      、審理卷第39頁）。參以證人戊○○於審理時具結證稱：
      伊係本件芳生工程之工地主任，由居德公司授權負責工地
      進度、安全維護、人員調度、公司包商聯繫等職務，伊均
      按工程進度向公司陳報，以利調度工人，被告丙○○只有
      在開工時到場，其他業務都是與公司的王蕙芬副總聯繫，
      丙○○對芳生工程均未有任何指示等語（本院審理卷第31
      頁以下），可認被告丙○○經營居德公司，係採分層負責
      方式，對公司所承攬營造案件，代表人負責工程款項及薪
      資發放等資金財務面調度，每一工地再置工地主任，全權
      處理工人調度、現場工安維護等工程業務進度之執行，並
      透過公司副總、經理等管理層級居間協調、層層控管乙情
      ，堪以認定。復佐以現今企業經營者統籌公司之營業方針
      ，政策之制定等重大事宜，並在業務部門分設職位執行具
      體政策，是以，本件執行業務人員在授權範圍內，對所行
      使職務較能瞭解、掌控，經營者對業務部門所執行業務未
      必盡悉，若行政法令係對執行業務之技術層面訂定規範，
      本於分層負責、專業分工的精神，自應由實際執行業務之
      人為規範義務主體，始能確實落實管制規範之踐行，經營
      者固對於執行業務時負有監督之責，但究不能要負責人實
      際負擔分工設職後之業務範圍內之法定義務，是以，即難
      認被告丙○○有指派調度丁○○等勞工在芳生工程施作工
      程之行為，或對此認知違反勞工法令而故意違反等節，即
      被告既非芳生工程現場調派工人、指示工程進度之實際行
      為人，當非違反勞動檢查法第34條第1 項規範使勞工進場
      作業之處罰對象。
（五）綜上，公訴人所執各項證據既均不能證明被告丙○○係違
      反勞動檢查法第34條第1 項，使勞工進場作業之行為人。
      此外，復查無其他積極證據足資證明被告丙○○為有違反
      同條規定情節，揆諸前開法律及判決意旨，被告丙○○部
      分之犯罪自屬不能證明，應為無罪之諭知。
據上論斷，依刑事訴訟法第452 條、第299 條第1 項前段、第
301 條第1 項前段，勞動檢查法第34條第2 項，判決如主文。
本案經檢察官乙○○到庭執行職務。
中　　華　　民　　國　　94　　年　　11　　月　　30　　日
               刑事第14庭  審判長法　官  蔡廣昇
                                 法  官  謝雨真
                                 法  官  林瑋桓
以上正本證明與原本無異。
如不服本判決，應於判決送達後10日內，向本院提出上訴狀。
中　　華　　民　　國　　94　　年　　11　　月　　30　　日
                                書記官  謝群育
附錄法條：
勞動檢查法第34條第1項第1款、第2項
有左列情形之一者，處3 年以下有期徒刑、拘役或科或併科新台
幣15萬元以下罰金：
一　違反第26條規定，使勞工在未經審查或檢查合格之工作場所
    作業者。
法人之代表人、法人或自然人之代理人、受僱人或其他從業人員
，因執行業務犯前項之罪者，除處罰其行為人外，對該法人或自
然人亦科以前項之罰金。
